臺灣臺南地方法院臺南簡易庭民事判決
109年度南簡字第1691號
原      告  陳恩慈（原名陳姁祺）


訴訟代理人  汪玉蓮律師
被      告  姚繼雄  


上列當事人間債務人異議之訴事件，本院於民國109年12月23日
言詞辯論終結，判決如下：
    主  文
確認被告所持本院九十三年度執字第四七０七號債權憑證對原告
之票款請求權不存在。
本院民事執行處一０九年度司執字第一０九六三０號給付票款強制
執行事件，對原告所為之強制執行程序應予撤銷。
    事實及理由
一、原告起訴主張：
　㈠訴之聲明：如主文第1、2項所示
  ㈡被告前持本院93年度執字第4707號債權憑證（下稱系爭債權
    憑證）為執行名義聲請強制執行，經本院民事執行處97年度
    執字第13641號、108年度司執字第104228號強制執行事件執
    行無效果，被告又於民國109年11月11日又對原告之財產聲
    請強制執行，經本院民事執行處以109年度司執字第109630
    號受理在案（下稱系爭執行事件）。惟系爭債權憑證係由本
    院90年度促字第67062號支付命令（下稱系爭支付命令）及
    其確定證明書換發而來，而系爭支付命令之支票背面「陳姁
    祺」印章並非原告所有。況系爭支付命令之票款請求權（下
    稱系爭票款請求權）其原有消滅時效期間不滿5年，依民法
    第137條第3項規定，因中斷而重行起算之時效期間為5年，
    且利息請求權時效期間亦為5年。被告於97年間聲請強制執
    行無效果後，遲至108年間始再聲請強制執行，已逾5年時效
    期間，被告對原告之系爭票款請求權即新臺幣20萬元及其利
    息請求權均因罹於時效而消滅，原告自得拒絕給付。
二、被告則以下列情詞資為抗辯：
  ㈠聲明：原告之訴駁回。
  ㈡被告取得系爭債權憑證後，有持續向原告催討，被告前往原
    告老家催討50次以上，又以平信方式寄送100封以上催討信
    件至原告戶籍地，被告也請朋友將催討信件送到原告戶籍地
    之管理室。原告於108年11月間在法院開完庭後，被告當面
    向原告催討債務，也向法院聲請強制執行，故被告對原告之
    系爭票款及利息請求權並未罹於時效而消滅。
三、本院得心證之理由：
  ㈠按執行名義成立後，如有消滅或妨礙債權人請求之事由發生
    ，債務人得於強制執行程序終結前，向執行法院對債權人提
    起異議之訴。如以裁判為執行名義時，其為異議原因之事實
    發生在前訴訟言詞辯論終結後者，亦得主張之，強制執行法
    第14條第1項定有明文。次按票據上之權利，對匯票承兌人
    及本票發票人，自到期日起算；見票即付之本票，自發票日
    起算；3年間不行使，因時效而消滅，對支票發票人自發票
    日起算，一年間不行使，因時效而消滅，票據法第22條第1
    、2項定有明文。又按消滅時效，因左列事由而中斷：一、
    請求。二、承認。三、起訴；開始執行行為或聲請強制執行
    與起訴有同一效力。時效中斷者，自中斷之事由終止時，重
    行起算；因起訴而中斷之時效，自受確定判決，或因其他方
    法訴訟終結時，重行起算，經確定判決或其他與確定判決有
    同一效力之執行名義所確定之請求權，其原有消滅時效期間
    不滿5年者，因中斷而重行起算之時效期間為5年；時效完成
    後，債務人得拒絕給付，民法第129條第1項、第2項第5款、
    第137條、第144條第1項分別定有明文。
  ㈡再按強制執行法第27條所稱之債權憑證，係指執行法院發給
    債權人收執，俟債務人如有財產再行執行之憑證而言。債權
    人於取得債權憑證後，雖可無庸繳納執行費用再行聲請強制
    執行，但該債權憑證之可以再行強制執行乃溯源於執行法院
    核發債權憑證前債權人依強制執行法第4條第1項所列各款取
    得之原執行名義。是對具有既判力之執行名義，提起債務人
    異議之訴，債務人祇須主張消滅或妨礙債權人請求之事由，
    係發生於該具既判力之原執行名義成立之後者，即得為之，
    如以裁判為執行名義時，其為異議原因之事實發生在前訴訟
    言詞辯論終結後者，亦得主張之，初與該事由是否發生在債
    權憑證成立之後無涉。又消滅時效因開始執行行為或聲請強
    制執行而中斷；時效中斷者，自中斷之事由終止時，重行起
    算，民法第129條第2項第5款及第137條第1項固分別定有明
    文，惟消滅時效完成後，如債權人依原執行名義或債權憑證
    聲請法院再行強制執行時，亦不生中斷時效或中斷事由終止
    重行起算時效之問題，債務人自非不得對之提起債務人異議
    之訴，以排除該執行名義之執行（最高法院89年度台上字第
    1623號判決意旨參照）。
  ㈢查系爭債權憑證係給付票款事件，本院於93年6月9日核發予
    被告，執行名義為系爭支付命令及確定證明書，被告曾持系
    爭債權憑證於97年間某日、108年11月4日對原告財產聲請強
    制執行，經本院民事執行處以97年度執字第13641號、108年
    度司執字第104228號強制執行事件予以受理，惟執行結果仍
    未受償無效果，而各於97年3月17日、108年11月25日終止強
    制執行程序。被告再於109年11月11日又持系爭債權憑證再
    次對原告財產聲請強制執行，經本院109年度司執字第10963
    0號予以受理乙情，業經本院依職權調閱系爭執行事件卷宗
    核閱無誤，堪認屬實。基上，系爭債權憑證既係給付票款事
    件，其所憑之系爭支付命令屬與確定判決同一效力之執行名
    義，故其系爭票款請求權消滅時效不滿5年，應自97年3月18
    日重行起算5年之時效，而於102年3月18日時效完成，被告
    縱於108年11月4日、109年11月11日持系爭債權憑證，再對
    原告財產為強制執行，已不生中斷時效或中斷事由終止重行
    起算時效之問題，即已無法改變系爭票款請求權業已罹於時
    效之事實。
  ㈣末按民法總則第六章消滅時效規定之立法理由：本法採德國
    制，消滅時效之結果，喪失其權利之請求權，而非權利本身
    之喪失。請求權經若干年不行使而消滅，蓋期交易之安全、
    維持社會之秩序。明確指出債務人於時效完成後行使抗辯權
    時，將使該當權利之請求權歸於消滅。利息債權為從權利。
    已屆期之利息債權，因具有獨立性，而有法定（5年）請求
    權時效期間之適用。而主權利因時效消滅者，其效力及於從
    權利，民法第146條定有明文。此從權利應包括已屆期之遲
    延利息在內。此觀該條文立法理由：「謹按權利有主從之別
    ，從權利之時效，雖未完成，而主權利既因時效而消滅，則
    從權利亦隨之消滅，此蓋以從隨主之原則也」亦明（最高法
    院99年度第5次民事庭會議意旨參照）。查系爭票款請求權
    自102年3月18日起已時效完成之事實，業如前述，故原告自
    得依民法第144條第1項之規定拒絕給付，揆諸前揭最高法院
    民事庭會議意旨，被告對原告之系爭票款請求權（主權利）
    及遲延利息請求權（從權利），即因原告行使抗辯權而歸於
    消滅。被告固抗辯取得系爭債權憑證後，有持續向原告催討
    ，惟僅提出自行繕打之字條為憑（本院卷第63頁），並未提
    出原告業於何時收受之證據以實其說，是其抗辯，尚屬無據
    。 
四、綜上所述，原告依強制執行法第14條第1項規定，主張系爭
    債票款債權請求權已罹於時效而消滅為由，提起債務人異議
    之訴，請求確認系爭票款請求權不存在，並撤銷系爭強制執
    行程序，為有理由，應予准許。
五、訴訟費用負擔之依據：民事訴訟法第436條第2項、第78條。
中　　華　　民　　國　　110 　年　　1 　　月　　6 　　日
                  臺南簡易庭  法  官  陳尹捷
以上正本係照原本作成。
如不服本判決，應於判決送達後20日內，向本院提出上訴狀並表
明上訴理由，如於本判決宣示後送達前提起上訴者，應於判決送
達後20日內補提上訴理由書（須附繕本）。
如委任律師提起上訴者，應一併繳納上訴審裁判費。　　　　　
中　　華　　民　　國　　110 　年　　1 　　月　　6 　　日
　　　　　　　　　　　　　　　書記官  曾美滋